【裁判字號】    99,易,547
【裁判日期】    990519
【裁判案由】    恐嚇等
【裁判全文】
臺灣高雄地方法院刑事判決               99年度易字第547號
公  訴  人  臺灣高雄地方法院檢察署檢察官
被      告  乙○○
上列被告因恐嚇等案件，經檢察官提起公訴（98年度偵字第2917
6 號、第31540 號），本院判決如下：
    主  文
乙○○犯公然侮辱罪，處拘役伍拾日，如易科罰金，以新臺幣壹
仟元折算壹日。
被訴恐嚇罪部分無罪。
    事  實
一、乙○○前有妨害自由、重利、傷害、毀損等多項前科，其於
    民國98年2 月11日9 時43分許，手持棍棒進入勝興當舖內，
    欲典當手錶新臺幣（下同）500 元，然遭店內員工戊○○拒
    絕收當，警員鍾桂煌、錢治齊據報到場處理，乙○○明知該
    勝興當舖乃不特定人得以共見共聞之場所，竟於同日9 時47
    分許，基於公然侮辱之犯意，以你娘雞歪（起訴書誤載為「
    幹你娘雞歪」）辱罵在場之勝興當舖負責人己○○，足以貶
    損己○○之人格評價及名譽，並向在場警員表示其就是來這
    邊亂的，復於遭警員帶離時仍揚言請對方一定要告他。
二、案經己○○訴由高雄市政府警察局丁○分局移送臺灣高雄地
    方法院檢察署檢察官偵查起訴。
    理  由
壹、證據能力之認定：
    按被告以外之人於審判外之陳述，雖不符刑事訴訟法第159
    條之1 至第159 條之4 之規定，而經當事人於審判程序同意
    作為證據，法院審酌該言詞陳述或書面陳述作成時之情況，
    認為適當者，亦得為證據；當事人、代理人或辯護人於法院
    調查證據時，知有第159 條第1 項不得為證據之情形，而未
    於言詞辯論終結前聲明異議者，視為有前項之同意，刑事訴
    訟法第159 條之5 定有明文。經查，本判決所引用之各項證
    據資料，其屬於被告以外之人於審判外之陳述者，均據本院
    於調查證據程序逐一提示並告以要旨，檢察官、被告均知該
    等證據為被告以外之人之審判外陳述，已表示同意作為證據
    （見院一卷第35頁反面）及未於言詞辯論終結前聲明異議，
    本院審酌上開證據作成時之情況，亦無不當取供等情形，認
    為以之作為本案之證據亦屬適當，依刑事訴訟法第159 條之
    5 規定，應有證據能力。
貳、實體部分：
一、有罪部分：
  (一)上揭犯罪事實，業據被告乙○○於警詢、本院審理時坦承不
    諱（見偵一卷第4 、5 頁、院一卷第34頁反面、院二卷第43
    頁反面、第47、63頁），並經證人即告訴人己○○於警詢、
    偵訊時指訴及證述甚明（見偵一卷第6 、25、31、32頁），
    復有嫌疑人乙○○光碟片中恐嚇及公然侮辱一覽表1 紙（見
    偵一卷第7 頁）、高雄市政府當舖業許可證1 紙（見偵一卷
    第38頁）、監視光碟翻拍照片16張（見偵二卷第49、50頁）
    、本院勘驗監視錄影光碟內容之筆錄1 份（見院二卷第46、
    47頁）在卷可憑。又被告於98年2 月11日9 時47分許向告訴
    人所辱罵言詞應為你娘雞歪（即你娘GY），此觀嫌疑人乙○○光碟片中恐嚇及公然侮辱一覽表所載內容自明（見偵一卷
    第7 頁），起訴書誤載為「幹你娘雞歪」，尚有未洽，併予
    敘明。綜上，本案事證明確，被告有上揭事實欄所載公然侮
    辱之犯行堪以認定，應依法論科。
  (二)核被告所為，係犯刑法第309 條第1 項之公然侮辱罪。爰審
    酌被告前有妨害自由、重利、傷害、毀損等多項前科，有臺
    灣高等法院被告前案紀錄表1 份在卷可按，素行不佳，其於
    警員據報到場處理時，仍以不堪之言詞辱罵告訴人，無視他
    人之人格尊嚴，更向在場警員表示其就是來這邊亂的及於遭
    警員帶離現場時揚言請對方一定要告他，態度囂張，且缺乏
    守法慎行之法治觀念，另衡以被告犯後尚能坦承犯行及其犯
    罪之動機、目的、手段、智識程度、生活狀況等一切情狀，
    量處如主文所示之刑，並諭知如主文所示之易科罰金折算標
    準，以資懲儆。
二、無罪部分：
  (一)公訴意旨另以：於98年2 月11日經警員到場處理後，己○○
    先行離開，原本躲在店內不敢出來之告訴人甲○○於警員到
    場後始出來，被告乙○○竟基於恐嚇之犯意，向告訴人甲○○揚言恐嚇稱：錢他一定要要到，不然出去就小心一點等語
    ，致生危害告訴人甲○○之安全，因認被告另涉犯刑法第30
    5 條之恐嚇罪嫌等語。
  (二)按犯罪事實應依證據認定之，無證據不得認定犯罪事實。不
    能證明被告犯罪者，應諭知無罪之判決，刑事訴訟法第154
    條第2 項、第301 條第1 項分別定有明文。次按認定犯罪事
    實所憑之證據，雖不以直接證據為限，間接證據亦包括在內
    ，然而無論直接或間接證據，其為訴訟上之證明，須於通常
    一般之人不致有所懷疑，而得確信其為真實之程度者，始得
    據為有罪之認定，倘其證明尚未達到此一程度，而有合理之
    懷疑存在時，即無從為有罪之認定（最高法院76年台上字第
    4986號判例意旨參照）。又刑事訴訟法第161 條已於91年2
    月8 日修正公布，其第1 項規定：檢察官就被告犯罪事實，
    應負舉證責任，並指出證明之方法。因此，檢察官對於起訴
    之犯罪事實，應負提出證據及說服之實質舉證責任。倘其所
    提出之證據，不足為被告有罪之積極證明，或其指出證明之
    方法，無從說服法院以形成被告有罪之心證，基於無罪推定
    之原則，自應為被告無罪判決之諭知（最高法院92年度台上
    字第128 號判例意旨參照）。
  (三)公訴人認被告涉有上開恐嚇罪嫌，無非係以(1)證人即告訴人
    甲○○於警詢及偵、審中之指訴及證述；(2)證人戊○○於偵
    、審中之證述，為其論據。然訊據被告於本院審理時堅詞否
    認有上開恐嚇犯行，並辯稱：我沒有對告訴人甲○○說恐嚇
    的言詞等語。經查：
  １、證人甲○○於偵訊中固證稱：「（98年2 月11日上午9 點
      許，你人有在勝興當鋪？）有。我在店內」、「（當天乙○○有對你恐嚇? 如何恐嚇？）有。他說我再不還錢，就
      要讓我死得很難看，不能讓我吃太好，若我出去，要小心
      一點。2 月10日他也有去」、「（2 月11日上午9 點多，
      是否在場？）當時我是躲在店裡面。我不敢出來」、「（
      你既不在場，被告如何對你恐嚇？）後來警員要我出去，
      乙○○當著警察的面，對我恐嚇」、「（乙○○於98年2
      月11日在勝興當鋪對你恐嚇之時間，係上午或下午？）是
      在去派出所之前」云云。其於本院審理時並證稱：「（98
      年2 月11日上午9 時43分，被告進到勝興當舖裡，對你做
      了什麼樣的行為？）當天被告拿棍子去敲我們勝興汽車和
      當舖的大門，後來被告進去，他進去的時候，我躲在房間
      裡面不敢出來，然後因為有報案警員來了，我才出來店裡
      面，被告就說要還他的錢，但是我沒有欠他的錢，被告就
      說如果不還錢要小心．．．」、「（被告對你這樣講的時
      候，旁邊還有什麼人？）警員和己○○，沒有其他人。警
      員是中正三路派出所，有2 個，我不記得名字」、「（被
      告當天對你說剛剛那些恐嚇的話，在場什麼人聽到？）
      ．．．叫我還他錢，不然要小心，這是在店裡面講的，應
      該己○○和警員都有聽到」、「（被告怎麼跟你講這些恐
      嚇的話？）他是在公司裡面講，叫我一定要還錢，不然出
      去要小心」、「（98年2 月11日當天，被告到底有無說錢
      他一定要要到，不然出去要小心？）確定有」、「（地點
      是在當舖裡面？）是」、「（被告對你恐嚇的時間是什麼
      時候？）是在錄影光碟後，我從店的後面走到營業場所的
      時候」云云（見院二卷第43至45頁、第47頁）。
  ２、惟查，證人己○○於偵訊中具結證稱：公然侮辱時，甲○○不在場，後來被告對甲○○恐嚇時，我已離開當舖去醫
      院，所以我不知道等語明確（見偵一卷第31頁），是證人
      己○○並未在場聽到被告對告訴人甲○○恐嚇乙節，已與
      證人甲○○上開於本院審理時證述之情（即被告向告訴人
      甲○○說恐嚇言語時，旁邊還有己○○及2 名警員）已有
      不同。又經本院當庭勘驗而播放卷附監視錄影光碟，勘驗
      結果略以：被告於98年2 月11日9 時43分21秒許前往勝興
      當舖，同日9 時44分26秒許，2 名警員到場，於同日9 時
      47分10秒許，被告向己○○罵三字經，警員就說你在罵什
      麼，被告向警員說：我來亂的，被告與警員緩緩走向店外
      ，被告離去店的時候，還請對方一定要告他，同日9 時47
      分許，2 名警員再次步入當舖營業場所，詢問己○○的姓
      名身分證字號等資料，直到98年2 月11日9 時49分19秒該
      段錄影光碟結束，均未見到告訴人甲○○出現等情，有本
      院99年4 月21日審判筆錄1 份在卷可稽（見院二卷第47頁
      ），是上開監視錄影光碟內容，並未錄到告訴人甲○○於
      當日有出現及被告有向告訴人甲○○恐嚇之情，自無從證
      明被告有向告訴人甲○○恐嚇之情。又經本院觀證人即告
      訴人甲○○於98年2 月28日警詢中之指訴內容，其指訴遭
      被告恐嚇之時間為「98年2 月10日下午2 時許」，地點是
      在勝興當舖，然告訴人甲○○於該次警詢中，並未有指訴
      其於98年2 月11日有遭被告恐嚇乙節，有告訴人甲○○警
      詢筆錄1 份在卷可憑（見偵二卷第4 頁），則被告是否於
      98年2 月11日上午有對告訴人甲○○出言恐嚇，自非無疑
      ？再者，經本院查出當日到場之警員為高雄市警察局丁○
      分局中正三路派出警員鍾桂煌、錢治齊，並傳訊上開2 位
      警員鍾桂煌、錢治齊到庭作證，證人即警員鍾桂煌於本院
      審理時證稱：派出所剛好在當舖的斜對面，我們是先把被
      告帶回派出所，事後有再回去問己○○的年籍，這時被告
      已交給備勤的警員，當天在帶被告出去或在派出所的過程
      中，確實沒有看到告訴人甲○○，從頭到尾只看到監視畫
      面的那1 男1 女（指己○○、戊○○），沒有聽到被告向
      告訴人甲○○說錢一定要要到，不然出去要小心等語（見
      院二卷第58、59頁）；另證人即警員錢治齊於本院審理時
      亦證稱：沒有印象有遇到告訴人甲○○，就被告有無向告
      訴人甲○○說錢一定要要到，不然出去要小心，我不清楚
      ，也沒有印象等語（見院二卷第60、61頁）。是觀證人（
      即當日到場處理之警員）鍾桂煌、錢治齊上開證述內容，
      與證人即告訴人甲○○上開證述之情（即被告當著警察的
      面，對我恐嚇及被告向告訴人甲○○說恐嚇言語時，旁邊
      還有2 名警員及己○○）亦非相符，則證人即告訴人甲○○上開證述有遭被告恐嚇乙節，是否確屬真正即屬有疑。
  ３、至證人戊○○於偵訊中雖證稱：「（你在場時，有聽到被
      告恐嚇甲○○？）有。他說他的錢一定要要到，不然出去
      就要小心一點這些話等語（見偵一卷第32頁），並於本院
      審理時證述偵查中之證述為實在。惟查，證人戊○○就被
      告為上開言語之「時間」究係為何，且上午或下午亦表示
      不記得（見院二卷第46頁反面），則本院尚無從判斷與本
      案公訴意旨所指訴被告涉犯恐嚇犯行之犯罪時間是否同一
      ，亦無法核對是否與卷內其他事證相符，以判斷是否真實
      可採。又本院觀證人戊○○於本院審理時並證稱：警察也
      都有聽到，應該錄影帶有聲音，放出來就知道了等語（見
      院二卷第46頁），然查，監視錄影內容並未錄到被告有向
      告訴人甲○○恐嚇乙節，業經本院勘驗明確及詳加論述如
      前，又98年2 月11日到場處理之警員鍾桂煌於本院審理時
      證稱：沒有看到甲○○，沒有聽到被告向告訴人甲○○說
      錢一定要要到，不然出去要小心等語（見院二卷第59頁反
      面）及證人即警員錢治齊於本院審理時證稱：沒有印象有
      遇到告訴人甲○○，就被告有無向告訴人甲○○說錢一定
      要要到，不然出去要小心，我不清楚，也沒有印象等語（
      見院二卷第61頁），是證人戊○○上開證述之情，既與上
      開監視錄影內容及證人鍾桂煌、錢治齊證述之情，並非相
      符一致，本院尚難採為不利被告之認定。
  ４、綜上所述，公訴人所舉前開證據即證人甲○○、戊○○之
      證述，既有前揭所述與卷內其他證據並非相符之情，而有
      合理可疑，尚不足使本院達於不致有所懷疑，而得確信被
      告有起訴書所載恐嚇（危害安全）之犯行，則依罪證有疑
      利於被告之證據法則，即不得遽為不利被告之認定。此外
      ，本院復查無其他積極證據足認被告有公訴人所指之恐嚇
      犯行，揆諸前揭說明，被告被訴恐嚇部分犯罪尚屬不能證
      明，自應為被告被訴恐嚇罪部分無罪之諭知。
據上論斷，應依刑事訴訟法第299 條第1 項前段、第301 條第1
項，刑法第309 條第1 項、第41條第1 項前段，刑法施行法第1
條之1 ，判決如主文。
本案經檢察官丙○○到庭執行職務。
中    華    民    國    99    年    5     月    19    日
                  刑事第五庭  法  官  林永村
以上正本係照原本作成。
如不服本判決應於收受本判決後10日內向本院提出上訴書狀，並
應敘述具體理由，如未敘述上訴理由者，應於上訴期間屆滿後20
日內補提理由書狀於本院（均須按他造當事人之人數附繕本）「
切勿逕送上級法院」。
中    華    民    國    99    年    5     月    19    日
                                  書記官  王珮樺
所犯法條：
刑法第309條（公然侮辱罪）
公然侮辱人者，處拘役或 3 百元以下罰金。
以強暴犯前項之罪者，處 1 年以下有期徒刑、拘役或 5 百元以
下罰金。

司法院資訊處製作；財團法人民間司法改革基金會備份。
